臺灣橋頭地方法院民事裁定
111年度審訴字第175號
原      告  財政部國有財產署南區分署

法定代理人  黃莉莉  
訴訟代理人  吳榮昌律師
被      告  蔡炳森  

            蔡玉萍  
            蔡銀珠  
            蔡金蓮  

            黃介詩  
            黃斯威  
上列當事人間請求給付土地使用補償金事件，本院裁定如下：
    主  文
本件移送臺灣高雄地方法院。
    理  由
一、按因不動產之物權或其分割或經界涉訟者，專屬不動產所在
    地之法院管轄；其他因不動產涉訟者，得由不動產所在地之
    法院管轄；共同訴訟之被告數人，其住所不在一法院管轄區
    域內者，各該住所地之法院俱有管轄權。但依第四條至前條
    規定有共同管轄法院者，由該法院管轄；訴訟之全部或一部
    ，法院認為無管轄權者，依原告聲請或依職權以裁定移送其
    管轄法院，民事訴訟法第10條、第20條、第28條第1項分別
    定有明文。又所謂其他因不動產涉訟，係指因不動產之物權
    或其分割或經界以外，與不動產有關之一切事項涉訟者而言
    （最高法院101年度台抗字第624號裁定意旨參照）。
二、經查：
  ㈠本件原告主張坐落高雄市○○區○○段000地號土地（下稱
　　系爭土地）係中華民國所有，並登記以原告為管理機關，然
    系爭土地上有訴外人蔡茂孝所有門牌號碼高雄市○○區○○巷00
    0號未辦理保存登記建物、磚造平房、鐵造平房等（下合稱
    系爭地上物）。嗣因蔡茂孝於民國104年9月30日死亡，系爭
    地上物之事實上處分權即由其繼承人即被告蔡炳森、蔡玉萍
    、蔡銀珠、蔡金蓮及訴外人蔡李招治繼承；又蔡李招治於10
    6年11月26日死亡後，再由其繼承人即被告蔡炳森、蔡玉萍
    、蔡銀珠、蔡金蓮、黃介詩、黃斯威（下合稱蔡炳森等6人
    ）就系爭地上物之事實上處分權維持公同共有關係。茲因蔡
    茂孝、蔡李招治及被告蔡炳森等6人就系爭土地自始未與原
    告存有租賃或使用借貸關係，亦非經登記之用益物權人，故
    系爭地上物係屬無權占用系爭土地，原告即得向被告蔡炳森
    等6人請求給付相當於租金之不當得利等語。
  ㈡因被告蔡炳森遷出國外，現於國內無住居所，依民事訴訟法
    第1條第2項規定，應以其在國內最後之住所，即高雄市前金
    區視為其住所，屬臺灣高雄地方法院（下稱高雄地院）管轄
    ；被告蔡玉萍之住所地為高雄市左營區，屬本院管轄；被告
    蔡銀珠之住所地為高雄市鼓山區，被告蔡金蓮之住所地為高
    雄市前金區，被告黃介詩、黃斯威之住所地均為高雄市鳳山
    區，屬高雄地法院管轄，被告之住所非為同一法院管轄區域
    內，依前揭規定，各該住所地之法院雖均有管轄權，惟原告
    請求被告給付相當於租金之不當得利，核屬因其他不動產而
    涉訟，依民事訴訟法第10條第2項、第20條但書規定，應由
    系爭土地所在地之法院即高雄地院管轄。茲原告向無管轄權
    之本院起訴，顯係違誤，爰依職權將本件移送於該管轄法院
    。
四、依民事訴訟法第28條第1項，裁定如主文。
中　　華　　民　　國　　111 　年　　4 　　月　　28　　日
                  民事審查庭  法　官　吳保任
正本係照原本作成。
如不服本裁定，應於送達後10日內，向本院提出抗告狀，並應繳
納裁判費新臺幣1,000元。
中　　華　　民　　國　　111 　年　　5 　　月　　2 　　日
　　　　　　　　　           書記官　陳瑩萍